臺灣新竹地方法院刑事判決　　　　　　　 96年度易字第399號
公　訴　人　臺灣新竹地方法院檢察署檢察官
被　　　告　甲○○原名孫政禾.
上列被告因違反毒品危害防制條例案件，經檢察官聲請以簡易判
決處刑（九十六年度毒偵字第六八九號），本院認為不得以簡易
判決處刑，改依通常程序審理，並判決如下：
    主  文
本件公訴不受理。
    事實及理由
一、聲請簡易判決處刑意旨略以：被告甲○○前因施用毒品案件
    ，經臺灣宜蘭地方法院以八十七年度毒聲字第一六號、八十
    九年度毒聲字第三五七號裁定先後二次送觀察、勒戒後，均
    認無繼續施用毒品之傾向，於民國八十七年九月二十四日、
    八十九年五月十日觀察、勒戒執行完畢釋放出所，並經臺灣
    宜蘭地方法院檢察署檢察官分別於八十七年十一月十二日以
    八十七年度偵字第一七六九號、於八十九年五月九日以八十
    九年度毒偵字第五六五號、於八十九年五月十五日以八十九
    年度毒偵字第七四四號為不起訴處分確定。復於觀察、勒戒
    執行完畢釋放後五年內即八十九年十月間，因施用毒品案件
    ，經臺灣宜蘭地方法院於九十年三月二十三日以九十年度羅
    簡字第一一號判決判處有期徒刑六月確定，於九十年十二月
    二十四日易科罰金執行完畢。詎仍不知悛悔，另基於施用第
    二級毒品安非他命之犯意，於九十六年一月十五日凌晨零時
    二十四分許為警採尿往前回溯九十六小時內之某時（不含為
    警查獲至採尿期間），在宜蘭縣羅東鎮中山公園內，以將第
    二級毒品安非他命置於玻璃球內燒烤加熱吸食煙霧之方式，
    非法施用第二級毒品安非他命一次，嗣於九十六年一月十四
    日晚間十時許，其駕駛車牌號碼ＪＯ－一○二九號自用小客
    車，行經國道三號高速公路南向七十二公里處（桃園縣龍潭
    鄉路段）時，因違規變換車道，為警攔查，並於翌日（九十
    六年一月十五日）凌晨零時二十四分許對其採尿送驗後，結
    果呈安非他命類陽性反應。因認被告涉犯毒品危害防制條例
    第十條第二項之施用第二級毒品罪嫌等語。
二、按起訴之程序違背規定者，應諭知不受理之判決，且得不經
    言詞辯論為之，同法第三百零三條第一款、第三百零七條分
    別有明定。次按九十二年七月九日修正公布，自九十三年一
    月九日起施行之毒品危害防制條例第二十條、第二十三條，
    依施用第一、二級毒品者之犯次為「初犯」、「五年內再犯
    」或「五年後再犯」，異其刑事處遇程序，規定「初犯」者
    ，經觀察、勒戒或強制戒治後，應為不起訴處分或不付審理
    之裁定，亦即以觀察、勒戒或強制戒治之保安處分代替刑事
    訴追；經觀察、勒戒或強制戒治執行完畢釋放後「五年內再
    犯」者，依法追訴或裁定交付審理；至於經觀察、勒戒或強
    制戒治執行完畢釋放後「五年後再犯」者，亦適用「初犯」
    以保安處分代替刑事訴追之程序。其立法理由謂因施用第一
    級或第二級毒品者具「病患性犯人」之特質，故對「初犯」
    者，送觀察、勒戒，戒除其身癮，或進一步施以強制戒治，
    戒除其心癮；經觀察、勒戒或強制戒治執行完畢釋放後「五
    年後再犯」者，因前所實施之觀察、勒戒或強制戒治已收五
    年之遮斷效，足以遮斷其施用毒品之毒癮，故仍適用「初犯
    」以保安處分代替刑事訴追之程序。至經觀察、勒戒或強制
    戒治執行完畢釋放後「五年內再犯」者，因其再犯率甚高，
    原實施之觀察、勒戒及強制戒治既已無法收其實效，爰依法
    追訴或裁定交付審理。故施用第一、二級毒品者，除曾經觀
    察、勒戒或強制戒治執行完畢後五年內再犯之情形外，均仍
    得適用以保安處分代替刑事訴追程序之規定，並不限於初犯
    施用毒品者。則初犯施用毒品罪後，於五年內第二次再犯，
    因時值毒品危害防制條例修正前，經依修正前舊法追訴處罰
    同時並施以強制戒治，嗣於該條例修正公布並施行後，始第
    三次（或第三次以上）再犯，且其行為時距第二次再犯而經
    觀察、勒戒或強制戒治執行完畢釋放時之間隔已滿五年者，
    依其第二次再犯經保安處分執行完畢釋放後五年內未曾再犯
    之情形以觀，核與初犯經保安處分執行完畢釋放後「五年內
    再犯」者，其再犯率高，原實施之觀察、勒戒及強制戒治已
    無法收其實效之情形則迥不相侔，而與「五年後再犯」者，
    已收五年遮斷效之情形相同；本於上開對具治療成效之病患
    性毒品犯，期能藉由強制治療之保安處分戒除其身、心癮之
    立法本旨，自應認與五年後再犯之情形相同，仍適用以保安
    處分代替刑事訴追之規定（最高法院九十六年度台非字第一
    二三號判決意旨參照）。是以，就施用毒品案件，須被告曾
    受觀察、勒戒或強制戒治處分執行完畢釋放後，五年內再犯
    本次施用毒品罪者，或被告於前次經保安處分執行完畢釋放
    後五年內曾再犯施用毒品之罪，而經追訴處罰者，則縱使被
    告本次施用毒品之時間距前次保安處分執行完畢釋放五年後
    ，均得依法提起公訴；如被告本次施用毒品時間距其前次受
    觀察、勒戒或強制戒治執行完畢後已逾五年，且保安處分執
    行完畢釋放後五年內未曾再犯施用毒品之罪，則仍應依上開
    規定裁定送觀察、勒戒，而不得逕行提起公訴。
三、經查：
(一)被告甲○○前因施用毒品案件，經臺灣宜蘭地方法院以八十
    七年度毒聲字第一六號裁定送勒戒處所觀察、勒戒後，認無
    繼續施用傾向，於八十七年九月二十四日執行完畢釋放，經
    臺灣宜蘭地方法院檢察署檢察官於八十七年十一月十二日以
    八十七年度偵字第一七六九號為不起訴處分。復因施用毒品
    案件，經臺灣宜蘭地方法院以八十九年度毒聲字第三五七號
    裁定送勒戒處所觀察、勒戒後，認無繼續施用傾向，於八十
    九年五月十日執行完畢釋放，經臺灣宜蘭地方法院檢察署檢
    察官分別於八十九年五月九日、同年月十五日以八十九年度
    毒偵字第五六五號、第七四四號為不起訴處分。再因施用毒
    品案件，經臺灣宜蘭地方法院於九十年三月二十三日以九十
    年度羅簡字第十一號判決判處有期徒刑六月確定，於同年十
    二月二十四日易科罰金執行完畢。又因施用毒品案件，經臺
    灣臺北地方法院以八十九年度毒聲字第二八四九號裁定令入
    戒治處所施以強制戒治，嗣經該院以九十年度毒聲字第一○
    七六號裁定停止戒治並付保護管束，於九十年十一月十九日
    戒治期滿執行完畢；刑責部分，經該院以九十年度簡上字第
    三七四號判決免訴確定等情，有臺灣高等法院被告前案紀錄
    表可憑。
(二)被告本次施用第二級毒品安非他命之犯行，業經被告於偵訊
    中自白不諱，有偵訊筆錄在卷可佐，且被告於九十六年一月
    十五日凌晨零時二十四分許在警局所親採封緘之尿液（檢體
    編號：○一一號），經送驗後，有安非他命類陽性反應，此
    有國道公路警察局第六警察隊九十六年一月份移送煙毒麻醉
    藥品人犯尿液檢體編號對照表、臺灣檢驗科技股份有限公司
    濫用藥物尿液檢驗報告各一紙附卷可稽。是以，依被告之自
    白佐以被告之尿液檢驗報告，被告於九十六年一月十五日凌
    晨零時二十四分許為警採尿時往前回溯九十六小時內之某時
    ，在宜蘭縣羅東鎮中山公園內，施用第二級毒品安非他命一
    次之犯行，固無疑義。惟如前述，被告前次受強制戒治執行
    完畢之時間，係九十年十一月十九日，距其本件再次施用毒
    品之時間即九十六年一月十五日為警採尿時往前回溯九十六
    小時內之某時，已逾五年，且其間未曾再犯，揆諸前揭說明
    ，依法應先聲請法院裁定送觀察、勒戒，檢察官逕行對被告
    提起公訴，於法未合。是本件起訴之程序違背上開毒品危害
    防制條例規定，依前述刑事訴訟法規定，應為不受理之判決
    ，爰不經言詞辯論程序，逕為不受理判決之諭知。
四、據上論斷，應依刑事訴訟法第四百五十二條、第三百零三條
    第一款、第三百零七條，判決如主文。
中　　華　　民　　國　　96　　年　　6 　　月　　29　　日
                  刑事第六庭  法  官  魏瑞紅
以上正本證明與原本無異。
如不服本判決應於收受本判決後十日內向本院提出上訴書狀，其
未敘述上訴理由者，並得於提起上訴後十日內向本院補提理由書
狀( 均須按他造當事人之人數附繕本 )「切勿逕送上級法院」。
中　　華　　民　　國　　96　　年　　6 　　月　　29　　日
                              書記官  吳月華
